臺灣高等法院臺中分院民事判決
110年度簡易字第30號
原      告  行政院農業委員會農田水利署
法定代理人  蔡昇甫  
訴訟代理人  邱忠賢  
            楊太郎  
            王炳人律師
            江錫麒律師
上  一  人
複  代理人  柯宏奇律師
被      告  劉新傳    
上列當事人間請求損害賠償事件，原告提起刑事附帶民事訴訟，
經本院刑事庭裁定移送前來（110年度附民字第170號），本院於
111年7月13日言詞辯論終結，判決如下：
    主  文
被告應將坐落苗栗縣○○市○○段000地號土地如附圖一所示土地複
丈成果圖編號A面積223.88平方公尺之土方清除至如附圖二所示
高程在界樁編號41、42之高度，並將該土地返還予原告。
訴訟費用由被告負擔。
    事實及理由
甲、程序方面：
一、按訴之變更或追加，非經他造同意，不得為之。但擴張或減
    縮應受判決事項之聲明者，不在此限。又按不變更訴訟標的
    ，而補充或更正事實上或法律上之陳述者，非為訴之變更或
    追加，民事訴訟法第446 條第1項但書、第255條第1項第3款
    、第256條分別定有明文。本件原告原起訴聲明：㈠被告應將
    坐落苗栗縣○○市○○段000地號土地（下稱系爭土地）面積290
    平方公尺（以實測為準）之土方清除，將該土地回復原狀返
    還予原告，㈡願供擔保請准宣告假執行，嗣將前開㈠部分減縮
    聲明如主文第一項所示，並撤回前開第㈡項之聲請（見本院
    卷第181-182頁），核與首開規定相符，應予准許。
乙、訴訟要旨：
一、原告主張：系爭土地為伊所管理之國有土地，原本高程如苗
    栗縣○○地政事務所複丈日期111年3月9日土地複丈成果圖（
    下稱附圖二）所示界樁編號41、42之高度，被告竟未經同意
    ，於民國107年1月至2月上旬期間，僱工在系爭土地鋪設鐵
    板、清掃、整地，並載運營建剩餘土方傾倒、回填在系爭土
    地上，非法占用系爭土地如苗栗縣○○地政事務所複丈日期11
    1年5月30日土地複丈成果圖（下稱附圖一)所示編號A面積22
    3.88平方公尺之範圍。爰依民法第767條規定，請求如主文
    第一項所示。
二、被告則以：對原告主張之事實不爭執，並同意清除，但不同
    意負擔訴訟費用及執行費用，原告並應告知於清除時應如何
    確保水土流失等語。
三、經查，原告主張之事實，為被告所不爭執，並有土地登記第
    一類謄本、地籍圖、現場照片、臺灣苗栗地方法院108年度
    訴字第529號、本院110年度上訴字第932號刑事判決（以上
    見附民卷第9-55、77-95頁）、如附圖二所示土地複丈成果
    圖（見本院卷第89頁）附卷可稽，復經本院於111年5月30日
    至現場履勘詳確，並囑託苗栗縣○○地政事務所施測被告非法
    占用範圍如附圖一所示，此有本院勘驗筆錄、現場照片、如
    附圖一所示土地複丈成果圖在卷可憑（見本院卷第127-133
    、139-147、151頁），又經本院調取前開刑事案卷核閱無訛
    ，堪信實在。
四、按所有人對於無權占有或侵奪其所有物者，得請求返還之。
    對於妨害其所有權者，得請求除去之，民法第767條第1項前
    段、中段定有明文。又按國有財產撥給各地國家機關使用者
    ，名義上雖仍為國有，實際上即為使用機關行使所有權人之
    權利，故最高法院對於是類財產，向准由管領機關起訴，代
    國家主張所有權人之權利(最高法院51年台上字第2680號判
    決先例參照)。查系爭土地為原告所管理之國有土地，原本
    高程如附圖二土地複丈成果圖所示界樁編號41、42之高度，
    被告未經同意，在系爭土地傾倒土方如附圖一所示土地複丈
    成果圖編號A面積223.88平方公尺之範圍，業經本院審認如
    前，原告依民法第767條第1項前段、中段規定，請求被告清
    除並返還占用土地如主文第一項所示，為有理由，應予准許
    。
五、本件事證已臻明確，兩造其餘之攻擊或防禦方法及所用之證
    據，經本院斟酌後，均認不足以影響本判決之結果，爰不再
    逐一論列，附此敘明。
六、據上論結，本件原告之訴為有理由，爰判決如主文。
中　　華　　民　　國　　111 　年　　7 　　月　　29　　日
            民事第四庭    審判長法  官　林慧貞
                                法  官　王怡菁
                                法  官　莊嘉蕙
正本係照原本作成。
不得上訴
 　                             書記官  高麗玲 
　　　　　　　　　　　　　　　   
中　　華　　民　　國　　111 　年　　7 　　月　　29　　日